【裁判字號】    98,交聲,1109
【裁判日期】    981117
【裁判案由】    聲明異議
【裁判全文】
臺灣臺南地方法院交通事件裁定        98年度交聲字第1095號
                                    98年度交聲字第1105號
                                    98年度交聲字第1109號
                                    98年度交聲字第1122號
原處分機關  交通部公路總局嘉義區監理所臺南監理站
異議人即
受處分人    乙○○
上列異議人即受處分人因違反道路交通管理處罰條例案件，對於
交通部公路總局嘉義區監理所臺南監理站民國98年9月4日所為之
下列裁決處分【處分案號：嘉監南字第裁74-ZAQ089969號（即
本院98年度交聲字第1095號）、嘉監南字第裁74-ZAQ089703號
（即本院98年度交聲字第1105號）、嘉監南字第裁74-ZAQ0896
06號（即本院98年度交聲字第1109號）、嘉監南字第裁74-ZAQ
086771號（即本院98年度交聲字第1122號）】聲明異議，本院裁
定如下
    主    文
原處分均撤銷。
乙○○均不罰。
    理    由
一、原處分意旨略以：異議人即受處分人乙○○（下稱異議人）
    駕駛車牌號碼J4-5212號自用一般小客車（下稱系爭車輛）
    ，分別於民國98年5月24日3時48分、98年5月19日11時
    24分、98年5月17日3時13分、98年4月26日3時1分許，
    行經泰山收費站南下第11車道、泰山收費站北上第9車
    道、泰山收費站南下第11車道、泰山收費站北上第10車
    道時，因行駛高速公路，於駛進收費站繳費時，未依標誌指
    示過站繳費，經內政部警政署國道公路警察局第一警察隊警
    員逕行製單舉發，嗣經原處分機關即交通部公路總局嘉義區
    監理所臺南監理站（下稱原處分機關）以其違規事證明確，
    依道路交通管理處罰條例第33條第3項之規定，分別裁處異
    議人罰鍰新臺幣（下同）600元、600元、600元、
    600元等語。
二、本件異議意旨略以：異議人於97年11月17日委託朋友陳鎮國
    將系爭車輛權利讓渡給第三人甲○○接管後由其行駛，上開
    違規時間異議人非車輛駕駛人亦非汽車所有人，且異議人檢
    視舉發採證照片顯有車號與車型不符之情事，原處分機關所
    為之處分顯有錯誤，為此聲明異議，請求撤銷原處分等語。
三、按汽車行駛高速公路，於駛進收費站前，應依標誌指示預為
    減速慢行，並依規定標誌、標線、號誌指示或交通勤務警察
    指揮順序行駛過站繳費；汽車行駛於高速公路，除道路交通
    管理處罰條例第33條第1項、第2項外，有其他違反管制規定
    之行為，處駕駛人600元以上1,200元以下罰鍰，高速公路及
    快速公路交通管制規則第23條、道路交通管理處罰條例第33
    條第3項分別定有明文。又按行為人有本條例之情形者，應
    填製舉發違反道路交通管理事件通知單（以下簡稱通知單）
    ，並於被通知人欄予以勾記，其通知聯依下列規定辦理：四
    、逕行舉發者，應按已查明之資料填註車牌號碼、車輛種類
    、車主姓名及地址，並於通知單上方空白處加註逕行舉發之
    文字後，由舉發機關送達被通知人，違反道路交通管理事件
    統一裁罰基準及處理細則第11條第1項第4款亦定有明文。據
    此，因違反道路交通管理處罰條例之行為而遭逕行舉發時，
    僅有車主或汽車駕駛人始可能為處罰之對象。亦即，異議人
    倘非系爭車輛之所有人或駕駛人，即不得以上開規定予以裁
    罰。
四、經查：
  (一)系爭車輛經警舉發於上揭時間分別經人駕駛行經高速公路，
    於駛進上開收費站繳費時，有未依標誌指示過站繳費之違規
    行為，而由交通部公路總局高雄區監理所旗山監理站對原車
    主楊綵琪予以裁罰，嗣因系爭車輛已由原車主楊綵琪於95年
    間典當予第三人即設於台南市○○○路○段406號之誠泰當
    舖，因屆期無法取贖而流當，已由當舖出售他人，而由原車
    主楊綵琪向臺灣高雄地方法院聲明異議，經該院查明系爭車
    輛已於96年3月2日由誠泰當舖讓渡予異議人，而對原車主楊
    綵琪裁定不罰，嗣由交通部臺灣區○道○○○路局函知交通
    部公路總局高雄區監理所旗山監理站將系爭車輛違反道路交
    通管理處罰條例第33條第3項之相關違規案件逕辦理歸責予
    異議人，並由交通部公路總局高雄區監理所旗山監理站函轉
    原處分機關辦理，原處分機關乃依法裁罰如上等情，有內政
    部警政署國道公路警察局98年7月27日公警局交字第ZAQ08
    9969號、98年7月27日公警局交字第ZAQ089703號、98年
    7月27日公警局交字第ZAQ089606號、98年6月25日公警局
    交字第ZAQ086771號舉發違反道路交通管理事件通知單各1份
    、上該所列案號之裁決書各1份、臺灣高雄地方法院97年度
    交聲字第2488號交通事件裁定、交通部臺灣區○道○○○路
    局98年8月13日業字第0980027126號函、交通部公路總局高
    雄區監理所旗山監理站98年8月20日高監旗字第0980008642
    號函等件附卷可稽。
  (二)次查，異議人雖於96年3月2日向誠泰當舖購買系爭車輛，惟
    其已於97年11月17日委由陳鎮國將系爭車輛再轉售予第三人
    甲○○，並於同日將系爭車輛（連同車牌）交付予甲○○乙
    節，有96年3月2日汽車買賣合約書、委託書、97年11月17日
    汽車權利讓渡合約書各1份附卷可稽，復經證人陳鎮國於本
    院98年度交聲字第1092號聲明異議案件98年10月14日調查時
    到院結證稱：「（《提示卷內所附讓渡和約書》讓渡書上之
    簽名是否你親簽？）是的，是我簽名，當時是籃先生的車號
    J4-5212號『現代』自用小客車車子要賣。他是委託我幫他
    處理，我本身不是經營車行，因為他是第一次跟當舖買車子
    ，他不知道要怎麼賣，所以就委託我幫他處理。當時買這台
    車是他自己買的，因為那是流當車他不清楚，我有賣過這類
    車子的經驗，所以他請我幫他賣。」、「（委託你的時間？
    ）即合約書上的日期97年11月17日，我們兩個人一起去的。
    」、「我將賣車訊息刊登在網路上，甲○○打電話聯絡我，
    之後坐高鐵來臺南站看車，我們將車開到臺南站給他看，當
    天他就決定要買了，所以當天車子就開走了。我們就將車子
    的流當證明書、行照等當舖給我們的資料都給他了。」等語
    （見該日訊問筆錄）；又證人甲○○於本院98年度交聲字第
    1092號聲明異議案件98年11月11日調查時結證稱：「（有無
    向在場異議人購買壹台J4-5212號的車子？）有。」、「（
    是否記得該車何廠牌？）現代，紅色。」、「《提示合約書
    》有無簽過此份合約書？）有。上面甲○○的簽名是我簽的
    沒錯。」、「（如何購買該車？）網路上購買的，我自己來
    臺南交車。」、「（車子如何取走？）車子是我自己開回台
    北的。」、「（該車買了之後，是你自己在開嗎？）我開了
    一個月左右就故障了，之後我就轉手給另外一個人。」、「
    （他的真實姓名如何？）我只有見過他一次，契約書我也弄
    丟了。」、「（從台南交車當日，是你直接開中山高回台北
    ？）是的。」等語在卷（見該日訊問筆錄），堪認異議人確
    已於97年11月17日將系爭車輛再轉售予第三人甲○○，異議
    人已非系爭車輛之所有人，且又無其他積極證據足資證明異
    議人有駕駛系爭車輛，分別於前揭時、地，違規未依標誌指
    示過站繳費，是難認異議人為前開違規事件中該車輛之所有
    人及實際駕駛人。
  (三)綜上所述，本件依調查所得之證據，尚不足以證明前開違規
    行為時，異議人為系爭車輛之所有人，或係實際駕駛人，則
    原處分機關未予詳查，遽對異議人為上開裁罰，於法即有未
    合，自應由本院裁定將原處分均撤銷，並均另為異議人不罰
    之諭知，以資適法。
五、據上論斷，應依道路交通管理處罰條例第87條第2項，道路
    交通案件處理辦法第20條前段，裁定如主文。
中    華    民    國    98    年    11    月    17    日
                      交通法庭  法  官  張家瑛
以上正本證明與原本無異。
如不服本裁定，應於收受送達後5日內向本院提出抗告狀。（應
附繕本）
                                書記官  李淑惠
中    華    民    國    98    年    11    月    19    日


司法院資訊處製作；財團法人民間司法改革基金會備份。
